【裁判字號】    97,易,2853
【裁判日期】    971225
【裁判案由】    詐欺
【裁判全文】
臺灣臺北地方法院刑事判決              97年度易字第2853號
公  訴  人  臺灣臺北地方法院檢察署檢察官
被      告  乙○○
上列被告因詐欺案件，經檢察官提起公訴（97年度偵緝字第1834
號），被告於準備程序進行中就被訴事實為有罪之陳述，經本院
告知簡式審判程序意旨，並聽取公訴人及被告之意見後，本院裁
定依簡式審判程序審理，並判決如下：
    主  文
乙○○意圖為自己不法之所有，以詐術使人將本人之物交付，處
有期徒刑肆月，如易科罰金以銀元佰元即新臺幣玖佰元折算壹
日，緩刑參年，並應向被害人甲○○支付新臺幣壹拾捌萬肆仟元
，自民國九十八年一月十五日起，於每月十五日給付新臺幣陸仟
元，最後一期給付肆仟元，至全部清償完畢為止。
    事  實
一、乙○○於民國九十三年間向地下錢莊借款新台幣（下同）二
    百餘萬元，每十日須支付地下錢莊利息十餘萬元，迄同年十
    二月間已陷支付困難之窘境，竟意圖為自己不法之所有，隱
    瞞上開經濟困頓之事實，於同年十二月三日前往甲○○所開
    設位於臺北市萬華區○○○路○段五二巷三十號之「家偉童
    裝行」，向業務陳添壽及店員蘇毓媜（原名蘇靜娟）訂購價
    值十九萬零五百三十六元之服飾一批，約定由陳添壽於當晚
    送至乙○○所指定位於臺北縣新莊市○○街三二號之倉庫，
    乙○○並訛稱貨到後會簽發票期一星期（票載發票日為九十
    三年十二月十日）之支票付款，致使陳添壽及蘇毓媜陷於錯
    誤，誤認乙○○確有付款能力，而依約出貨，俟陳添壽將該
    批服飾親送至乙○○指定之倉庫時，乙○○又藉詞在外處理
    事務，向陳添壽佯稱翌（四）日再交付支票，要求陳添壽先
    將服飾交倉管人員簽收，陳添壽不疑有他，遂將該批服飾交
    給不知情之倉管人員李柏泰簽收，詎該批貨物旋遭地下錢莊
    人員取走，連夜轉運至臺中之倉庫，乙○○亦未依約於翌日
    簽發支票予「家偉童裝行」，陳添壽等人遍尋不著乙○○，
    始知受騙。
二、案經甲○○訴由臺灣台北地方法院檢察署檢察官偵查起訴。
    理  由
一、上述犯罪事實業據被告乙○○於本院審理時坦承不諱，核與
    證人陳添壽、蘇毓媜於檢察官偵訊時具結證述之情節相符。
    又被告確實有向甲○○經營之「家偉童裝行」訂貨並由案外
    人李柏泰代被告簽收取得上開衣物乙節，業經被害人甲○○
    指述明確，並有估價單一份在卷可稽。再者，被告使用之支
    票帳戶自九十三年十一月間起，有遭退票之紀錄，於同年十
    二月上旬開始有拒絕往來之紀錄，復有票據信用查詢資料一
    份存卷可參，足見被告當時確已陷於經濟困難之窘境。綜上
    可知，被告自白確與事實相符，應堪採信，故本件事證明確
    ，被告犯行堪予認定。
二、論罪科刑部分：
(一)、查被告行為後，刑法業於九十四年二月二日修正公布部分條
    文，並於九十五年七月一日施行。依修正後刑法第二條第一
    項規定：「行為後法律有變更者，適用行為時之法律。但行
    為後之法律有利於行為人者，適用最有利於行為人之法律。
    」，此條規定係規範行為後法律變更所生新舊法律比較適用
    之準據，是刑法第二條本身雖經修正，尚無比較新舊法之問
    題，應一律適用裁判時之現行刑法第二條，以決定適用之刑
    罰法律。又被告行為時，刑法第三百三十九條第一項普通詐
    欺罪之法定刑為「五年以下有期徒刑、拘役或科或併科一千
    元以下罰金。」，且依斯時罰金罰鍰提高標準條例第一條前
    段規定，「依法律應處罰金、罰鍰者，就其原定數額得提高
    為二倍至十倍」。故該罪罰金刑部分經提高後為一萬元以下
    ，經折算為新臺幣後，最高可罰新臺幣三萬元，最低則為新
    臺幣三元（銀元一元）。至被告行為後公布施行之刑法施行
    法第一條之一規定：「中華民國九十四年一月七日刑法修正
    施行後，刑法分則編所定罰金之貨幣單位為新臺幣。九十四
    年一月七日刑法修正時，刑法分則編未修正之條文定有罰金
    者，自九十四年一月七日刑法修正施行後，就其所定數額提
    高為三十倍。但七十二年六月二十六日至九十四年一月七日
    新增或修正之條文，就其所定數額提高為三倍」；且刑法第
    三十三條第五款亦修正為：「主刑之種類：罰金，新臺幣一
    千元以上，以百元計算之」。查刑法第三百三十九條第一項
    規定，係七十二年六月二十六日前所訂定，故依新法規定，
    罰金部分應提高為三十倍，即最高可罰新臺幣三萬元，最低
    應罰新臺幣一千元。經比較新、舊法之結果，應以被告行為
    時之舊法對其較為有利。
(二)、核被告所為，係犯刑法第三百三十九條第一項之詐欺取財罪
    。爰審酌被告因積欠地下錢莊款項，冀希生意能繼續經營，
    方起意詐取上開貨物，再考量被告詐得之貨物價值為十九萬
    餘元，嗣後即為避債不見蹤影，被害人因此受損不少，惟被
    告於犯罪後坦承犯行，表示悔意，態度尚稱良好等一切情狀
    ，量處如主文所示之刑。又被告行為時之易科罰金折算標準
    ，依廢止前罰金罰鍰提高標準條例第二條規定（現已刪除）
    ，就其原定數額提高為一百倍折算一日，是本件被告行為時
    之易科罰金折算標準，應以銀元一百元至三百元即新臺幣三
    百元至九百元折算為一日。惟被告行為後新法第四十一條第
    一項前段修正為：「犯最重本刑為五年以下有期徒刑以下之
    刑之罪，而受六個月以下有期徒刑或拘役之宣告者，得以新
    臺幣一千元、二千元或三千元折算一日，易科罰金。」。比
    較修正前後之易科罰金折算標準，以修正前之規定較有利於
    被告，自應依修正後刑法第二條第一項前段規定，適用修正
    前刑法第四十一條第一項前段及廢止前罰金罰鍰提高標準條
    例第二條之規定，諭知易科罰金之折算標準。末查，被告前
    於七十二年間因妨害自由等案件，經台灣高等法院以九十三
    年度上更二字第三十號判決判處無期徒刑，並經最高法院以
    七十三年度台上字第四二八二號判決駁回上訴確定，嗣經減
    刑為有期徒刑十五年後，於八十六年八月十四日執行完畢，
    之後迄九十三年十二月間本案發生時，未曾因故意犯罪而受
    有期徒刑以上刑之宣告，有台灣高等法院被告前案紀錄表一
    份在卷可稽，被告因一時經濟困窘致罹刑典，犯罪後已表示
    悔意，並積極與被害人尋求和解，且已陸續償還一萬四千元
    予被害人，剩餘十八萬四千元願以分期付款方式償還，被害
    人亦表示同意等情，有本院準備程序筆錄一份在卷供參，故
    本院認為被告經此教訓後，當能知所警惕而無再犯之虞，本
    院認所宣告之刑以暫不執行為適當，爰依刑法第七十四條第
    一項第二款之規定宣告緩刑三年，並認應命被告履行一定之
    負擔，故依同條第二項第三款之規定，命被告向被害人甲○
    ○給付如主文所示之金額，用啟自新。再者，中華民國九十
    六年罪犯減刑條例第五條規定，該條例施行前經通緝而未於
    中華民國九十六年十二月三十一日以前自動歸案接受偵查、
    審判或執行者，不得依該條例減刑。查本案被告之犯罪時間
    雖於九十六年四月二十四日以前，然被告曾經臺灣臺北地方
    法院檢察署於九十五年八月九日發佈通緝，嗣於九十七年八
    月二十三日緝獲到案，有通緝書及移送書各一份存卷可查，
    顯見被告於九十六年七月十六日中華民國九十六年罪犯減刑
    條例施行前，經通緝而未於九十六年十二月三十一日以前自
    動歸案接受偵查、審判甚明，故依中華民國九十六年罪犯減
    刑條例第五條之規定，不得依該條例減刑，附此說明。
據上論斷，應依刑事訴訟法第二百八十四條之一、第二百七十三
條之一第一項、第二百九十九條第一項前段，刑法第二條第一項
前段、第三百三十九條第一項、第七十四條第一項第二款、第二
項第三款，九十五年七月一日刑法修正施行前第四十一條第一項
前段，刑法施行法第一條之一，廢止前罰金罰鍰提高標準條第二
條，現行法規所定貨幣單位折算新臺幣條例第二條，判決如主文
。
本案經檢察官蔡彥守到庭執行職務。
中    華    民    國    97    年    12    月    25    日
                    刑事第十八庭    法  官   游士珺
上正本證明與原本無異。
如不服本判決應於收受送達後10日內向本院提出上訴書狀，並應
敘述具體理由；其未敘述上訴理由者，應於上訴期間屆滿後20日
內向本院補提理由書（均須按他造當事人之人數附繕本）「切勿
逕送上級法院」。告訴人或被害人如對於本判決不服者，應具備
理由請求檢察官上訴，其上訴期間之計算係以檢察官收受判決正
本之日期為準。
                                    書記官  林素霜
中    華    民    國    97    年    12    月    25    日
附錄論罪科刑法條
中華民國刑法第339條
意圖為自己或第三人不法之所有，以詐術使人將本人或第三人之
物交付者，處 5 年以下有期徒刑、拘役或科或併科 1 千元以下
罰金。
以前項方法得財產上不法之利益或使第三人得之者，亦同。
前二項之未遂犯罰之


司法院資訊處製作；財團法人民間司法改革基金會備份。
